【裁判字號】    98,交聲,4104
【裁判日期】    990531
【裁判案由】    違反道路交通管理處罰條例聲明異議
【裁判全文】
臺灣臺北地方法院交通事件裁定        98年度交聲字第4104號
原處分機關  交通部公路總局臺北區監理所
異  議  人
即受處分人  甲○○
上列受處分人因違反道路交通管理處罰條例案件，對於交通部公
路總局臺北區監理所於中華民國98年10月14日所為之處分（北監
自裁字第裁40–A1A135378號），聲明異議，本院裁定如下：
    主  文
異議駁回。
    理  由
一、聲明異議意旨略以：異議人即受處分人甲○○於民國98年6
    月27日下午5時許，駕駛車號2D–0081號自小客車，遭車號
    7730–LL號租賃小客車高速衝撞，致使異議人受傷，事後異
    議人卻遭員警舉發有「支線道不讓幹線道先行」之違規行為
    ，惟異議人之自小客車雖係行駛於支線道，但駕車行經交岔
    路口時，確實已於路口停車確定無車後，始通行，異議人已
    遵守支線道之行車相關注意事項，並無「支線道不讓幹線道
    車先行」之違規情事，本件係因車號7730–LL號租賃小客車
    之駕駛人車速過快所致，員警未舉發該駕駛人超速之違規，
    無異議係鼓勵駕駛人行經閃光號誌路口加速通過，且本件事
    故現場之交岔路口，有建築遮蔽物，足以阻斷駕駛人之判斷
    ，道路管理相關單位於此交岔路口，竟未設置相關警示標誌
    用以提醒用路人，致用路人之生命財產於可能發生之危險情
    境中，異議人就本件車禍之發生，並無違反交通規則，原處
    分機關未予詳察，逕予裁罰新臺幣（下同）600元，並記違
    規點數1點，異議人實難甘服，為此聲明異議，請求撤銷原
    處分等語。
二、原處分機關交通部公路堂局臺北區監理所係以：異議人駕駛
    上開車號之自小客車，沿臺北市○○區○○街行駛，行經該
    街與內湖路1段360巷交岔路口時，與案外人乙○○所駕駛車
    號7730–LL號租賃小客車發生碰撞，經到場處理之臺北市政
    府警察局交通警察大隊員警認異議人有「支線道車不讓幹線
    道車先行」之違規，依法製單舉發，異議人不服，於該舉發
    通知單所載應到案日期（98年8月20日）前之98年8月6日提
    出申訴，經函送原舉發機關調查結果，認違規情節屬實，舉
    發並無不當，遂於98年10月14日，依道路交通管理處罰條例
    第45條第9款、第63條第1項之規定，裁罰異議人罰鍰600元
    ，並記違點數1點在案。
三、按汽車行駛行至無號誌或號誌故障而無交通指揮人員指揮之
    交岔路口，未設標誌、標線或號誌劃分幹、支線道者，少線
    道車應暫停讓多線道先行，道路交通安全規則第102條第1項
    第2款定有明文。又按汽車駕駛人爭道行駛有少線道車不讓
    多線道車先行之情形者，處600元以上1,800元以下罰鍰；汽
    車駕駛人有前開情形者，除依原條款處罰鍰外，並記違規點
    數1點，道路交通管理處罰條例第45條第9款及第63條第1項
    第1款亦分別有明文規定。
四、經查：
(一)、異議人於上開時、地，駕駛車號2D–0081號自小客車，沿臺
    北市○○區○○街南往北方向行駛，行經該街與內湖路1段
    360巷、瑞光路513巷交岔路口，適有乙○○駕駛車號7730–
    LL號租賃小客車沿內湖路1段360巷東往西方向行駛，亦行至
    該交岔路口，乙○○所駕駛之前開車號租賃小客車之前車車
    頭撞及異議人所駕駛之上開車號自小客車右側靠近前輪及副
    駕駛座車門等情，業據證人乙○○、丙○○於本院調查時到
    庭證述綦詳，此為異議人所不爭執，並有臺北市政府警察局
    交通警察大隊98年11月17日北市警交大事字第09833695300
    號函檢附道路交通事件初步分析研判表、道路交通事件現場
    圖、道路交通事故補充資料表、交通事故談話紀錄表、事故
    現場照片在卷可稽，上揭事實，應堪認定。又本件事故發生
    時，異議人所行駛之洲子街南往北方向弄，其交岔路口前有
    白色停止標線，且號誌為閃光紅燈；內湖路1段360巷東往西
    方向閃光黃燈乙節，業據異議人供承、證人乙○○證述綦詳
    ，並有臺北市○○○○○道路交通事故照片、道路交通事故
    初步分析研判表、事故現場圖可稽（見本院卷卷43、44、48
    頁），從而，異議人所行駛之臺北市○○區○○街係支線道
    ，內湖路1段360巷係幹線道，應堪認定。
(二)、又按汽車行駛至交岔路口，關於定其行進、轉彎之優先使用
    道路順序，即所謂之「行車路權」。而道路交通管理處罰條
    例及道路交通安全規則，透過「停」、「讓」標誌、標線設
    置之規定，來確認行車順序，劃分道路路權，以維護交通往
    來之安全。據此，依據道路交通安全規則第102條第1項第2
    款「支線道車應暫停讓幹線道車先行」之規定，解釋上不具
    路權之支線道一方，行至交岔路口時，應先停、讓，確認幹
    線道有無來車，待有路權之幹線道車輛通過，安全無虞後，
    始能再繼續通行之謂。
(三)、查本件異議人當時所行駛之洲子街方向之號誌係閃光黃燈，
    內湖路1段360巷方向之號誌是閃光黃燈，足見異議人係行駛
    於支線道乙節，已如前述。揆諸前揭說明，異議人行經系爭
    交岔路口前，自應先行停車、觀察，禮讓內湖路1段360巷之
    來車先行，待確認已無來車，安全無虞時，方得起步通過系
    爭交岔路口。證人丙○○於本院調查時證述：當時是下班，
    我開車沿洲子街往花市方向走，與異議人的車是對向行駛，
    經過該路口時，因為是週末，所以洲子街是閃燈狀態，我經
    過時有停等並往左手邊看，有看到在對向的異議人到該路口
    時車速有慢下來等語，固核與異議人供承：行經路口時有停
    下來等語相符。惟證人乙○○於本院調查時證稱：因我所行
    駛方向的號誌是閃光黃燈，所以快到路口時有減速，看左方
    沒有來車，準備加速通過時，左方突然衝出自小客車，我就
    撞到他右側前輪位置等語，則異議人於行經該路口時停等起
    駛時，有無再確認幹線道有無來車一節，即非無疑。且證人
    丙○○亦已明確證稱：我跟異議人的車子都是沿洲子街行駛
    ，我是往花市方向（北往南），異議人在對向車道，經過該
    交岔路口時，我停車在白色停止線前看左邊有無來車，異議
    人的車子亦在對向路口慢下來，異議人應該也沒有超出其行
    駛方向的停止線，我停等約2秒後，準備開始起駛，異議人
    也同時起駛之際，我看到1輛休旅車車速很快從我左邊內湖
    路360巷駛過來，我就停下來，接著我就看到該輛休旅車撞
    到轎車等語，衡諸常情，異議人與證人丙○○既係在該交岔
    路口之支線道雙向車道，同時暫停並起駛，2人理應同時可
    看見幹線道上已有來車，何以證人丙○○於起駛時，已明確
    看見幹線道有來車，而為煞停之禮讓動作，異議人卻未能看
    見幹線車之來車？況異議人於本院調查時亦自承供稱：我遇
    到閃光紅燈，我就停下來再開，我記得我通過路口的時沒有
    看到乙○○的車子，等我發現時乙○○的車子就從右邊過來
    ，距離我的車子約10公尺等語，已明確供述其進入該路口時
    並未發覺幹線道上有來車。顯見異議人雖於通過該路口時已
    將車速放慢，但並無確實遵守應暫停於交岔路口前確認內湖
    路1段360巷方向有無來車之規定，其仍逕行直行，並未察覺
    適時幹線道上有另一車輛行駛而來，且已侵害幹線道用路人
    之路權，終至本案車禍之發生。參以，本件行車事故經本院
    函送臺北市交通事件裁決所臺北市行車事故鑑定委員會，依
    卷附之事故現場圖、照片、談話紀錄分析研判結果，亦認
    本件異議人所駕駛上揭車號自小客車有支線道車不讓幹線道
    車先行，係肇事主因，證人乙○○所駕駛之前開車號租賃小
    客車涉嫌行經閃號誌路口未減速慢行，為肇事次因，有臺北
    市交通事件裁決所98年12月22日北市裁鑑字第09844539900
    號函檢附行車事故鑑定意見書附卷可參，是異議人自有支線
    道車不讓幹線道車先行之違規行為，殆無疑義。
(四)、異議人復辯稱：行經系爭交岔路口處時，右前側視線範圍內
    ，有建築物所為之平臺臺階等遮蔽物，使其無法清楚觀看該
    交岔路口右側有無來車，始導致事故云云。惟查上開事故發
    生當時，異議人所行駛之洲子街方向之路口號誌係閃光紅燈
    ，內湖路1段360巷方向則為閃光黃燈，依道路交通標誌標線
    號誌設置規則第211條第1項之規定，閃光黃燈表示「警告」
    ，車輛應減速接近，注意安全，小心通過；閃光紅燈表示「
    停車再開」，車輛應減速接近，先停止於交岔路口前，讓幹
    道車優先通行後認為安全時，方得續行，其目的即係在警示
    車輛駕駛人前方路口為安全視距不足之交岔道路，行駛於次
    要道路口之駕駛人應將車輛完全停下，確認已無來車時，始
    得繼續行駛之義務甚明。而異議人考領有合法之汽車駕駛執
    照，有證號查詢汽車駕駛人資料在卷可按，是其對於上開「
    停」、「讓」之義務，自應自之甚詳。異議人既發現該肇事
    路口右前方有障礙物，致其無法清楚觀看右側有無來車，更
    應於車輛完全停下後，迨確認路口行車狀況安全無訛之前提
    下，始得繼續行駛，惟其竟仍未確認發覺右側幹線道是否已
    有來車，逕以20到30公里之時速通行路口，肇致本件事故發
    生。其前開辯解，尚難憑採。
(五)、至於異議人辯稱本件車禍係因計程車車速過快，伊來不及煞
    車導致云云。惟查，「支線道車應暫停讓幹線道車先行」，
    異議人本應確認幹線道已無來車之情況下，始得行進，已如
    前述，是不論幹線道車之車速為何，異議人自應先行確認有
    無來車，並加禮讓。若幹線道車因車速過快同為導致車禍發
    生之原因，僅係其民事責任上是否與有過失之問題，並無解
    於異議人有支線道車未讓幹線道車先行違規之行為，是異議
    人此部分之辯解，尚難資為有利之認定，附此敘明。
五、綜上所述，異議人駕駛上揭車號自用小客車，確有於上揭時
    、地，有「支線道車不讓幹線道車先行」之違規行為，堪以
    認定。原處分機關依道路交通管理處罰條例第45條第9款規
    定、第63條之規定，裁處異議人罰鍰600元，並記違規點數1
    點，核無不當，異議人前開所辯及其理由，均無足採。本件
    聲明異議為無理由，應予駁回。
六、據上論斷，應依道路交通案件處理辦法第19條，裁定如主文
    。
中    華    民    國    99    年    5     月    31    日
                              交通法庭法  官  李殷君
以上正本證明與原本無異
如不服本裁定應於送達後5日內向本院提出抗告狀
                                      書記官  殷玉芬
中    華    民    國    99    年    6     月    4     日

司法院資訊處製作；財團法人民間司法改革基金會備份。
